【裁判字號】    99,上訴,401
【裁判日期】    990520
【裁判案由】    違反毒品危害防制條例
【裁判全文】
臺灣高等法院臺中分院刑事判決         99年度上訴字第401號
上  訴  人
即  被  告  乙○○
指定辯護人  本院公設辯護人賴泰鈞
上列上訴人因違反毒品危害防制條例案件，不服臺灣彰化地方法
院98年度訴字第1467號中華民國98年12月8日第一審判決（起訴
案號：臺灣彰化地方法院檢察署98年度偵字第4529號），提起上
訴，本院判決如下：
    主  文
原判決撤銷。
乙○○所犯如附表主文欄所示之罪，均累犯，各處如附表主文欄
所示之刑。主刑部分，應執行有期徒刑年。
    事  實
一、乙○○曾於民國93年間因連續施用第1級毒品、第2級毒品案
    件，經臺灣彰化地方法院以93年度訴字第1325號刑事判決分
    別判處有期徒刑1年、5月，應執行有期徒刑1年4月，經上訴
    由本院以94年度上訴字第745號刑事判決駁回上訴確定；復
    於94年間因連續施用第1級毒品、第2級毒品案件，經臺灣彰
    化地方法院以94年度訴字第1623號刑事判決分別判處有期徒
    刑1年2月、7月，應執行有期徒刑1年6月確定後，經移送接
    續執行，原應於97年7月26日執行完畢，惟因中華民國九十
    六年罪犯減刑條例施行，經檢察署聲請臺灣彰化地方法院以
    96年度聲減字第612號裁定就上揭臺灣彰化地方法院94年度
    訴字第1623號刑事判決部分各減刑為有期徒刑7月、3月又15
    日，應執行有期徒刑9月確定後，於96年8月23日因減刑而赦
    免。詎其不知悔改，明知海洛因屬毒品危害防制條例第2條
    第2項第1款規定之第1級毒品，非經許可，不得轉讓予他人
    ，竟於下列時、地為各行為：
  (一)98年3月30日，陳秋朱以公共電話直接撥打乙○○0980—514
    668號電話，向乙○○表示須毒品海洛因施用，乙○○即基
    於有償轉讓第1級毒品海洛因之犯意，於附表編號1所示之時
    、地以新臺幣1千元代價，將第1級毒品海洛因1包（無事證
    證明淨重超過5公克）轉讓予陳秋朱施用。
  (二)乙○○另基於無償轉讓第1級毒品海洛因之犯意，於附表編
    號2所示之時、地，由其將摻入重量不詳之微量海洛因（淨
    重未超過5公克）之香菸1支，無償轉讓予張人王施用完畢。
二、嗣經警方據報於98年5月15日下午1時30分持臺灣彰化地方法
    院核發之搜索票至乙○○位於彰化縣田尾鄉北曾村福德巷26
    2號住處搜索，並扣得其犯罪事實欄一(一)所載之ANYCALL廠牌
    行動電話（內裝門號0980—514668號晶片卡）、供犯罪事實
    欄一(一)(二)所用之黃色塑膠管頭之紅色塑膠鏟管1支及黑色小
    錢包1個，並扣得乙○○所有之第1級毒品海洛因4包（合計
    淨重3.25公克，空包裝總重1.92公克，純度45.38％，純質
    淨重1.47公克）始發現上情。另扣得其所有與上揭事實無關
    之第2級毒品甲基安非他命4包（合計驗前淨重0.2981公克，
    驗後淨重0.2859公克）、黃色塑膠鏟管1支、MUCH廠牌行動
    電話1支、BENQ廠牌行動電話1支、塑膠袋9個、糖粉1包、吸
    食玻璃管1支。
三、案經彰化縣警察局報請臺灣彰化地方法院檢察署檢察官偵查
    起訴。
    理  由
一、證據能力部分：
  (一)按檢察官職司追訴犯罪，就審判程式之訴訟構造言，檢察官
    係屬與被告相對立之當事人一方，偵查中對被告以外之人所
    為之偵查筆錄，或被告以外之人向檢察官所提之書面陳述，
    性質上均屬傳聞證據。自理論上言，如未予被告反對詰問、
    適當辯解之機會，一律准其為證據，似有違當事人進行主義
    之精神，對被告之防禦權亦有所妨礙；然而現階段刑事訴訟
    法規定檢察官代表國家偵查犯罪、實施公訴，必須對於被告
    之犯罪事實負舉證之責，依法其有訊問被告、證人及鑑定人
    之權，證人、鑑定人且須具結，而實務運作時，偵查中檢察
    官向被告以外之人所取得之陳述，原則上均能遵守法律規定
    ，不致違法取供，其可信性極高，為兼顧理論與實務，乃於
    修正刑事訴訟法時，增列第159條之1第2項，明定被告以外
    之人（含被害人、證人等）於偵查中向檢察官所為陳述，除
    顯有不可信之情況者外，得為證據，並於92年9月1日施行（
    最高法院94年度臺上字第7416號判決意旨參照）。又詰問權
    係指訴訟上當事人有在審判庭輪流盤問證人，以求發現真實
    ，辨明供述證據真偽之權利，其於現行刑事訴訟制度之設計
    ，以刑事訴訟法第166條以下規定之交互詰問為實踐，屬於
    人證調查證據程式之一環；與證據能力係指符合法律所規定
    之證據適格，而得成為證明犯罪事實存在與否之證據資格，
    性質上並非相同。偵查中檢察官為蒐集被告犯罪證據，訊問
    證人旨在確認被告嫌疑之有無及內容，與審判期日透過當事
    人之攻防，調查證人以認定事實之性質及目的，尚屬有別。
    偵查中訊問證人，法無明文必須傳喚被告使之得以在場，刑
    事訴訟法第248條第1項前段雖規定：「如被告在場者，被告
    得親自詰問」，事實上亦難期被告有於偵查中行使詰問權之
    機會。此項未經被告詰問之被告以外之人於偵查中向檢察官
    所為之陳述，依刑事訴訟法第159條之1第2項之規定，原則
    上屬於法律規定為有證據能力之傳聞證據，於例外顯有不可
    信之情況，始否定其得為證據。是得為證據之被告以外之人
    於偵查中所為之陳述，因其陳述未經被告詰問，應認屬於未
    經合法調查之證據，並非無證據能力，而禁止證據之使用。
    此項詰問權之欠缺，非不得於審判中由被告行使以補正，而
    完足為經合法調查之證據。倘被告於審判中捨棄詰問權，或
    證人客觀上有不能受詰問之情形，自無不當剝奪被告詰問權
    行使之可言（參考最高法院96年度臺上字第4064號判決意旨
    ）。經查，證人陳秋朱、張人王在檢察官偵查時，均係以證
    人之身分，經檢察官告以具結之義務及偽證之處罰，經其等
    具結，而於負擔偽證罪之處罰心理下所為，係經以具結擔保
    其等證述之真實性；且證人陳秋朱、張人王分別於檢察官訊
    問時之證述，並無證據顯示係遭受強暴、脅迫、詐欺、利誘
    等外力干擾情形，或在影響其等心理狀況致妨礙其等自由陳
    述等顯不可信之情況下所為，況證人陳秋朱部分，業經被告
    及其選任辯護人在原審法院審理中行使對質詰問權，補正詰
    問程式，而完足為合法調查之證據，當事人及辯護人亦未爭
    執張人王偵訊證述之證據能力，依上開說明，證人陳秋朱、
    張人王於偵查中之證言（參見臺灣彰化地方法院檢察署98年
    度偵字第4529號偵查卷宗第82頁至第85頁），自具有證據能
    力。
  (二)按被告以外之人（包括證人、鑑定人、告訴人、被害人及共
    同被告等）於審判外之陳述雖不符刑事訴訟法第159條之1至
    之4之規定，而經當事人於審判程序同意作為證據，法院審
    酌該言詞陳述或書面陳述作成時之情況，認為適當者，亦得
    為證據，刑事訴訟法第159條之5第1項定有明文。其立法意
    旨在於傳聞證據未經當事人之反對詰問予以核實，原則上先
    予排除。惟若當事人已放棄反對詰問權，於審判程序中表明
    同意該等傳聞證據可作為證據，基於尊重當事人對傳聞證據
    之處分權使訴訟程序得以順暢進行，上開傳聞證據則有證據
    能力（參考最高法院94年度臺上字第4890號判決意旨）。又
    按當事人、代理人或辯護人於法院調查證據時，知有第159
    條第1項不得為證據之情形，而未於言詞辯論終結前聲明異
    議者，視為有前項之同意，刑事訴訟法第159條之5定有明文
    。亦即，傳聞證據未經當事人之反對詰問予以核實，原則上
    先予排除，惟若當事人已放棄詰問或未聲明異議，基於證據
    資料愈豐富，愈有助於真實發現之理念，且強化言詞辯論主
    義，法院自可承認該傳聞證據例外擁有證據能力。經查，證
    人陳秋朱、張人王分別於警詢中之陳述（參見同上偵查卷宗
    第16頁至第18頁、第25頁至第27頁），雖均係被告以外之人
    於審判外之陳述，性質上屬傳聞證據，惟檢察官、被告及其
    辯護人對證據能力均未表示異議，又本院審酌該言詞陳述作
    成時之情況，並查無其他不法之情狀，足認為得為本案之證
    據，依刑事訴訟法第159條之5之規定，均有證據能力。
  (三)又通訊監察之監聽譯文如係被告以外之人之司法警察（官）
    監聽人員，於審判外將監聽所得資料以現譯方式整理後予以
    記錄而得，則本質上屬於被告以外之人於審判外之書面陳述
    ，為傳聞證據，依刑事訴訟法第159條第1項規定，除法律有
    規定者外，不得作為證據。故如欲採被告以外之人於審判外
    之書面陳述為證據時，必須符合法律所規定之例外情形，方
    得認其審判外之書面陳述有證據能力，並須於判決中具體扼
    要說明其符合傳聞證據例外之情況及心證理由，否則即有違
    證據法則及判決不備理由之違誤（參考最高法院98年度臺上
    字第669號判決意旨）。另按無證據能力、未經合法調查之
    證據，不得作為判斷之依據，刑事訴訟法第155條第2項定有
    明文。而證據能力之有無，乃法院應依職權調查、認定之事
    項，不因當事人未加爭執，即可毋庸調查而逕認有證據能力
    。又文書，由公務員製作者，應記載製作之年、月、日及其
    所屬機關，由製作人簽名，刑事訴訟法第39條定有明文（參
    考最高法院97年度臺上字第994號判決意旨）。至通訊監察
    之錄音、錄影，其所錄取之聲音或畫面，既係憑機械力拍錄
    ，未經人為操控，該錄音、錄影經依刑事訴訟法第165條之1
    第2項規定之調查程式後，自有證據能力（參考最高法院98
    年度臺上字第669號判決意旨）。又按有事實足認被告或犯
    罪嫌疑人有最輕本刑為3年以上有期徒刑之罪嫌，並危害國
    家安全或社會秩序情節重大，而有相當理由可信其通訊內容
    與本案有關，且不能或難以其他方法蒐集或調查證據者，得
    發通訊監察書；前項通訊監察書，偵查中由檢察官依司法警
    察機關聲請或依職權以書面記載第11條之事項，並敘明理由
    、檢附相關文件，聲請該管法院核發；檢察官受理申請案件
    ，應於2小時內核覆。如案情複雜，得經檢察長同意延長2小
    時。法院於接獲檢察官核轉受理申請案件，應於24小時內核
    覆。審判中由法官依職權核發。法官並得於通訊監察書上對
    執行人員為適當之指示，通訊保障及監察法第5條第1項第1
    款、第2項定有明文。經查，彰化縣警察局98年9月16日彰警
    刑偵四字第0980050526號函檢附之監察號碼：0980—514688
    號通訊監察譯文1份（參見原審法院卷宗），係由製作人即
    彰化縣警察局刑事警察大隊偵查佐周朝烽於98年3月20日至
    同年4月29日負責製作簽名，核與前揭規定之程式相符；且
    上揭譯文係司法警察人員，以被告罪嫌及危害社會秩序情節
    重大，並有相當理由可信其通訊內容與本案有關，難以其他
    方法蒐集或調查證據為由，經由臺灣彰化地方法院檢察署檢
    察官向原審法院聲請核發通訊監察書，經臺灣彰化地方法院
    於98年3月16日核發98年聲監字第000142號、於98年4月10日
    核發98年聲監續字第000148號通訊監察書辦理，此有該通訊
    監察書及電話附表各2紙（參見臺灣彰化地方法院檢察署98
    年度警聲搜字第975號偵查卷宗第7頁至第8頁）附卷可稽，
    是上揭監聽譯文，係司法警察依原審法院核發通訊監察書，
    就合法監聽電話錄製錄音帶而聽譯所得，且經檢察官、被告
    及其辯護人均未爭執其證據能力，又本院查無其他不法之情
    狀，足認得為本案之證據，依刑事訴訟法第159條之5之規定
    ，有證據能力。
  (四)以下本案所引用被告以外之人於審判外之言詞或書面陳述（
    除理由欄一(一)(二)(三)部分外），而不符合刑事訴訟法第159條
    之1至第159條之4之規定者，均經法院於審理時當庭直接提
    示而為合法之調查，檢察官、被告及辯護人均均未爭執其證
    據能力，本院審酌前開證據作成或取得之狀況，均無非法或
    不當取證之情事，亦無顯不可信之情況，故認為適當而均得
    作為證據。是前開證據，依刑事訴訟法第159條之5之規定，
    均具有證據能力。
二、上訴人即被告乙○○經合法傳喚未到庭，而其於原審並不否
    認曾與證人陳秋朱於如【附表】編號1所示時、地見面，並
    使用內裝門號0980—514668號晶片卡之ANYCALL廠牌行動電
    話等情，然辯稱：因證人即其女友陳秋朱向其索討海洛因施
    用，其遂將價值約新臺幣（下同）2、3百元之海洛因無償提
    供予證人陳秋朱云云，惟查：
  (一)按證人之陳述有部分前後不符，或相互間有所歧異時，或因
    記憶淡忘、或事後迴護被告、或因其他事由所致，究竟何者
    為可採，法院仍得本其自由心證予以斟酌，非謂一有不符或
    矛盾，即應認其全部均為不可採信（參考最高法院74年臺上
    字第1599號判例要旨、同院90年度臺上字第6078號判決要旨
    ）；況認事採證、證據之取捨及證據證明力之判斷，俱屬事
    實審法院之職權，苟無違證據法則，自不能指為違法；是供
    述證據前後雖有差異或矛盾，事實審法院非不可本於經驗及
    論理法則，斟酌其他情形，作合理之比較，定其取捨；其就
    供述證據之一部，認為真實者，予以採取，亦非法則所不許
    。因之，證人供述之證據，前後縱有差異，事實審法院依憑
    證人前後之供述證據，斟酌其他證據，本於經驗法則與論理
    法則，取其認為真實之一部，作為論罪之證據，自屬合法（
    參考最高法院90年度臺上字第6943號判決意旨），先予說明
    。
  (二)犯罪事實欄一(一)所示之犯罪事實，業據證人陳秋朱分別於偵
    訊、原審法院審理中均具結證述：其經由被告之前妻處，得
    知被告使用之行動電話門號為0980—514668號，其於98年3
    月30日上午11時33分以公共電話直接撥打上開行動電話門號
    與被告聯絡，雙方再約定金額及交貨地點後，於同日中午約
    12時許，在被告位於彰化縣田尾鄉北曾村福德巷262號住處
    ，向被告購買第1級毒品海洛因1千元，由被告交付海洛因予
    其收受，其並交付現金1千元予被告（參見臺灣彰化地方法
    院檢察署98年度偵字第4529號偵查卷宗第83頁至第84頁、原
    審法院98年11月24日審判筆錄第3頁至第11頁）等語，且有
    行動電話門號0980—514688號之監聽譯文1份、和信電訊股
    份有限公司函文檢附之行動電話門號0980—514688通聯資料
    第18頁（參見原審法院卷宗）、原審法院98年3月16日98年
    聲監字第000142號、98年4月10日98年聲監續字第000148號
    通訊監察書及電話附表各2紙（參見臺灣彰化地方法院檢察
    署98年度警聲搜字第975號偵查卷宗第7頁至第8頁）、彰化
    縣警察局指認犯罪嫌疑人紀錄表1份（參見臺灣彰化地方法
    院檢察署98年度偵字第4529號偵查卷宗第20頁）附卷可稽，
    核屬相符。爰審酌證人陳秋朱雖未曾因施用第1級毒品海洛
    因犯行，經法院裁定觀察勒戒或判刑等情，此有臺灣高等法
    院被告前案紀錄表各1份（參見原審法院卷宗）在卷可參，
    然被告亦不否認有於上揭時地交付海洛因予證人陳秋朱施用
    ，足徵證人陳秋朱確有施用第1級毒品海洛因之需求；況證
    人陳秋朱與被告間亦無仇恨嫌隙，業經被告於偵訊中所自承
    （參見臺灣彰化地方法院檢察署98年度偵字第4529號偵查卷
    宗第85頁），在客觀上證人陳秋朱當無虛詞誣陷被告之必要
    ；又觀諸證人陳秋朱分別於偵訊及原審法院審理中均證述自
    被告取得海洛因之時間、地點、價格及次數、聯絡交易之方
    式等相關細節均相當明確，另自原審法院卷附被告使用之前
    揭行動電話之通聯譯文中於98年3月30日上午9時18分所示
    ，證人陳秋朱曾向被告表示：「喂！怎樣？」，而被告則答
    稱：「你有要車？」，證人陳秋朱則表示：「沒有了啦！我
    已經跑來醫院了！」，被告則答稱：「跑去醫院！」，證人
    陳秋朱表示稱：「你想咧，昨天你就睡死了」，而被告則答
    稱：「啊」，證人陳秋朱表示稱：「昨天去，你就睡死了，
    我受不了就跑來醫院了」，而被告則答稱：「我是說，你若
    現在來，那個就有了，那個粒仔」，證人陳秋朱表示稱：「
    我現在跟我老母來，快死掉了，你知否」，而被告則答稱：
    「我就跟你說，你若車來就有了」，證人陳秋朱表示稱：「
    你就昨天一直睡，叫你起來嗎」，而被告則答稱：「啊就沒
    有，我自己躺的快翹去」，證人陳秋朱表示稱：「快翹去，
    你知否，快往生去」，而被告則答稱：「我叫你車來阿，如
    果沒有，我叫人甲你車」，證人陳秋朱表示稱：「等我喝完
    啦」，而被告則答稱：「你跑去哪喝」，證人陳秋朱表示稱
    ：「埔心啊，等我喝完啊」，而被告則答稱：「我是說如果
    要，來這，丟去甲拿回來」，證人陳秋朱表示稱：「喔！提
    一晚很難過，我不知這麼難過」，而被告則答稱：「我不是
    也這樣」，證人陳秋朱表示稱：「你不一樣」，而被告則答
    稱：「為什麼不一樣，你沒看我直直睡」，證人陳秋朱表示
    稱：「難過，有辦法睡，你騙我」，而被告則答稱：「吃愛
    睏藥啊」，證人陳秋朱表示稱：「吃愛睏藥沒有拿給我吃，
    自己吃」，而被告則答稱：「在哪裡啊，在我那個盒子啊」
    ，證人陳秋朱表示稱：「等一下啦，等我看完啦！」；於
    98年3月30日上午11時33分所示，證人陳秋朱表示稱：「喂
    ！你人在哪裡」，而被告則答稱：「我在大仔這裡，怎樣」
    ，證人陳秋朱表示稱：「你有要回來？我有帶錢」，而被告
    則答稱：「好啊」，證人陳秋朱表示稱：「多久」，而被告
    則答稱：「我現在就在我這裡而已啊」，證人陳秋朱表示稱
    ：「嘿！我去給人看，明天才可以喝，我在你家等你」等語
    內容觀之，均屬被告與證人陳秋朱洽談交易經過，且彼此具
    有一定熟悉程度，益徵證人陳秋朱前揭所述，應屬實在。至
    證人陳秋朱於原審法院審理中，就上開交易時間，身上究竟
    攜帶多少金錢前往被告住處，或有前後陳述不一之情狀，然
    證人陳秋朱就此細節性事項，應係出於記憶模糊，而致使前
    後陳述不一，非謂一有不符或矛盾之處，即應認證人陳秋朱
    全部證述均為不可採信。依前揭所述，證人陳秋朱就被告於
    此部分交付海洛因基本事實之陳述，前後陳述相同，且有前
    揭事證可佐，核屬相符，是其證詞並無瑕疵，應可採信。被
    告辯稱其僅無償轉讓海洛因予證人陳秋朱云云，顯屬事實不
    符。
  (三)至證人盧萬華、何秋月雖於原審法院審理中分別就證人陳秋
    朱與證人何秋月間拿取金錢、被告與證人陳秋朱為何見面之
    事由明確證述（參見原審法院98年11月3日審判筆錄第4頁至
    第14頁），然其等均未曾進入被告與證人陳秋朱交易海洛因
    之房間內，亦為其等分別於原審法院審理中證述明確，是證
    人盧萬華、何秋月分別於原審法院審理中所為之證述，均尚
    難採為有利於被告事實之認定。
  (四)另扣案插有黃色塑膠管頭之紅色塑膠鏟管1支、黑色小錢包1
    個，均係被告所有且供裝帶、鏟出海洛因所用之物，以供其
    轉讓予證人陳秋朱，均業據被告於原審法院陳述明確（參見
    原審法院98年9月23日準備程序筆錄第4頁）。
  (五)綜上所述，被告前揭辯詞，核與前揭事證不符，自無足採信
    。本案事證明確，被告確有於【附表】編號1所示時地以1千
    元代價有償轉讓第1級毒品海洛因予證人陳秋朱之事實，應
    堪認定。
三、犯罪事實欄一(二)所示之犯罪事實部分即【附表】編號2所示
    之犯罪事實，訊據被告分別於偵訊中、原審法院審理中均坦
    承不諱，核與證人張人王分別於警詢中、偵訊中具結證述內
    容（參見臺灣彰化地方法院檢察署98年度偵字第4529號偵查
    卷宗第25頁、第82頁至第85頁）相符，而扣案粉末4包，經
    送驗後係第1級毒品海洛因（合計淨重3.25公克，空包裝總
    重1.92公克，純度45.38％，純質淨重1.47公克），此有法
    務部調查局濫用藥物實驗室98年6月17日調科壹字第0982301
    7150號鑑定書1紙（參見臺灣彰化地方法院檢察署98年度偵
    字第4529號偵查卷宗第103頁）附卷，該4包海洛因除被告所
    有，於將部分轉讓予證人張人王後所剩餘；另扣案插有黃色
    塑膠管頭之紅色塑膠鏟管1支、黑色小錢包1個，亦均係被告
    所有且供裝帶、鏟出海洛因所用之物，以供其轉讓予證人張
    人王，均業據被告於原審法院審理中陳述明確（參見原審法
    院98年9月23日準備程序筆錄第4頁）；至證人張人王於施用
    被告轉讓之海洛因後，經臺灣彰化地方法院以98年度毒聲字
    第277號裁定送勒戒處所觀察、勒戒等情，亦有臺灣高等法
    院被告前案紀錄表1份（參見原審法院卷宗）存卷可考。被
    告上揭原審自白，核與前揭事證相符，應堪採信。被告確有
    於如【附表】編號2所示之時、地，轉讓第1級毒品海洛因予
    證人張人王之事實，應堪認定。
四、被告轉讓第1級毒品海洛因之行為部分，因毒品危害防制條
    例第8條第1項規定於98年5月20日修正時，並未修正，惟同
    條例第17條於修正前規定為：「犯第4條第1項至第4項、第
    5條第1項至第4項前段、第6條第1項至第4項、第7條第1項至
    第4項、第8條第1項至第4項、第10條或第11條第1項、第2項
    之罪，供出毒品來源，因而破獲者，得減輕其刑」，修正後
    毒品危害防制條例第17條則規定：「犯第4條至第8條、第10
    條或第11條之罪，供出毒品來源，因而查獲其他正犯或共犯
    者，減輕或免除其刑。犯第4條至第8條之罪於偵查及審判中
    均自白者，減輕其刑」，被告就犯罪事實欄一(一)(二)所示犯行
    於偵查及原審審判中自白者，自應適用較為有利之（修正後
    ）毒品危害防制條例第17條第2項規定。
五、按海洛因屬毒品危害防制條例第2條第2項第1款所規定之第1
    級毒品，不得非法轉讓。核被告就犯罪事實欄一(一)所示有償
    轉讓第1級毒品海洛因及事實欄一(二)所示無償轉讓第一級毒
    品海洛因，均係犯毒品危害防制條例第8條第1項之轉讓第1
    級毒品既遂罪，公訴意旨認犯罪事實欄一(一)所示係犯同條例
    第4條第1項之販賣第1級毒品罪，然販賣毒品之所謂販賣行
    為，係行為人基於營利之目的，而販入或賣出毒品而言，其
    主觀上須有營利之意圖，且客觀上須有販賣之行為如足該當
    之（參考最高法院93年度臺上字第165號刑事判決意旨）。
    是否具營利意圖，自須以客觀事證認定之，本案僅查得1次
    被告將海洛因轉讓予證人陳秋朱並收取價金，並未查得被告
    其他販毒犯行，亦未查獲如電子秤之習見販毒工具，行動電
    話係大眾普遍使用之通訊工具，辦理吸毒刑案習見吸毒者利
    用塑膠鏟管鏟出毒品裝入香煙或吸食器供吸食，本案非可遽
    認行動電話或塑膠鏟管係販毒事證，被告持有毒品海洛因4
    包（合計淨重3.25公克，純度45.38％，純質淨重1.47公克
    ），亦未顯著超逾吸食者所可能持有之數量，又參諸被告與
    證人陳秋朱於98年3月30日之行動電話之通聯譯文中言談內
    容及證人陳秋朱於原審證述其與被告係朋友（原審卷第191
    頁），2人於98年3月間關係尚稱熟稔，又屬吸毒同好，原非
    不可能就毒品互通有無，認被告於98年3月30日以1千元代價
    將海洛因有償轉讓予證人陳秋朱，必有從中賺取差價，以本
    案存卷客觀事證言，似仍屬牽強，本案以被告與證人陳秋朱
    二人情誼，尚不能完全排除被告以原價將毒品轉讓予陳秋朱
    之可能性，其營利意圖尚不能證明，難遽論以販賣罪責，惟
    交付毒品之事實既同，爰就此部分變更檢察官所引應適用之
    法條，改論以轉讓第1級毒品罪，被告持有已轉讓之海洛因
    之低度行為，應為轉讓之高度行為所吸收，均不另論罪。被
    告所犯上開2次轉讓第1級毒品罪，犯意各別，應分論併罰。
    被告2次轉讓第1級毒品海洛因予證人之行為，因被告轉讓海
    洛因之淨重不詳，依「罪疑惟輕」原則，且無積極證據證明
    被告轉讓之海洛因數量已達行政院98年11月20日院臺法字第
    0980 073647B號令頒轉讓毒品加重其刑之數量標準第2條關
    於第1級毒品在淨重5公克以上之規定，故被告轉讓第1級毒
    品罪，當無依上揭規定加重其刑之適用，又依赦免法第1條
    明文，減刑係屬赦免之一種寬典，是被告之刑期因減刑條例
    實施而赦免，則其究否構成累犯，應自該赦免之翌日起算至
    本件犯罪行為時，是否在5年以內為斷，並非按執行完畢之
    日期起算（參考最高法院84年度臺非字第94號判決要旨參照
    ）。經查，被告乙○○曾於93年間因連續施用第1級毒品、
    第2級毒品案件，經臺灣彰化地方法院以93年度訴字第1325
    號刑事判決分別判處有期徒刑1年、5月，應執行有期徒刑1
    年4月，經上訴由本院以94年度上訴字第745號刑事判決駁回
    上訴確定；復於94年間因連續施用第1級毒品、第2級毒品案
    件，經臺灣彰化地方法院以94年度訴字第1623號刑事判決分
    別判處有期徒刑1年2月、7月，應執行有期徒刑1年6月確定
    後，經移送接續執行，原應於97年7月26日執行完畢，惟因
    中華民國九十六年罪犯減刑條例施行，經檢察署聲請臺灣彰
    化地方法院以96年度聲減字第612號裁定就上揭臺灣彰化地
    方法院94 年度訴字第1623號刑事判決部分各減刑為有期徒
    刑7月、3月又15日，應執行有期徒刑9月確定後，於96年8月
    23日因減刑而赦免，此有臺灣高等法院被告前案紀錄表、臺
    灣彰化地方法院檢察署刑案資料查註紀錄表各1份存卷可考
    ，其受徒刑一部之執行而減刑赦免後，於5年內故意再犯本
    案有期徒刑以上之2罪，均應依刑法第47條第1項之規定，論
    以累犯，並加重其刑，被告就犯罪事實欄一(一)部分於偵查及
    原審均坦認係將海洛因贈與證人陳秋朱，雖與本院認定係有
    償轉讓稍異，然既同符合轉讓第1級毒品罪之構成要件，自
    應認有於偵、審中自白，又被告於偵查中、原審法院審理中
    就轉讓第1級毒品海洛因予張人王部分亦均自白犯罪等情，
    亦此有上揭筆錄附卷可參，應同依於98年5月20日公布，於
    同年月23日施行之毒品危害防制條例第17條第2項之規定減
    輕其刑，並依法先加後減之。
六、原審以被告犯罪事證明確，予以論罪科刑，固非無見，然查
    原審就被告犯罪事實欄一(一)部分認被告係犯販賣第1級毒品
    罪，尚有未洽，又原審就被告轉讓第1級毒品海洛因予張人
    王部分依據98年5月20日公布，於同年月23日施行之毒品危
    害防制條例第17條第2項之規定減輕其刑，然判決據上論斷
    文漏引刑法第2條第1項但書，非無違誤，又原審就本案扣案
    毒品海洛因依據毒品危害防制條例第18條第1項前段規定宣
    告沒收銷燬之，惟本案扣案之海洛因4包（合計淨重3.25公
    克，空包裝總重1.92公克，純度45.38％，純質淨重1.47公
    克）固經鑑定確屬毒品，然係被告持有中經查獲，並未轉讓
    予他人，被告本身染有施用第1級毒品惡習，有前案紀錄表
    足稽，海洛因亦極可能係為供本身施用，僅臨時起意轉讓其
    中部分予證人，扣案部分並非轉讓之毒品，亦無事證證明扣
    案毒品係預備供轉讓使用，而沒收為從刑之一種，依主從不
    可分原則，應附隨於主刑而宣告之，且宣告沒收之物，亦應
    與本案論罪科刑之事實有關，依法應沒收或得沒收者為限，
    如與本案之犯罪事實無關，雖係於本案以外之其他犯罪事實
    ，經論罪科刑時，應沒收或得沒收之物，亦僅得於該他案宣
    告沒收，而不得於本案併予宣告沒收（參考最高法院95年度
    台上字6662號判決意旨），則此部分毒品應於被告吸毒或持
    有毒品之另案或單獨宣告沒收之，原審遽於本案判決宣告沒
    收此部分扣案毒品，亦非妥適，而原審判決既有如上瑕疵，
    既經被告上訴，即屬無可維持，應由本院撤銷改判，爰審酌
    被告犯罪之動機、手段，其轉讓毒品供他人施用所造成之損
    害，並審酌其犯罪之動機、手段、犯後態度等一切情狀，分
    別量處如【附表】各編號「主文欄」所示之刑，並定其應執
    行刑，以資懲儆。
五、按毒品危害防制條例第19條第1項規定，犯第8條之罪者，其
    供犯罪所用或因犯罪所得之財物，均沒收之，如全部或一部
    不能沒收時，追徵其價額或以其財產抵償之。但該條項並無
    如同條例第18條第1項所定「不問屬於犯人與否，沒收之」
    之明文，自屬相對沒收主義之立法。是其應沒收之物，應以
    屬被告所有者為限。又該規定所稱「追徵其價額」者，係指
    所沒收之物為金錢以外之其他財物而無法沒收時，應追徵其
    價額，使其繳納與原物相當之價額。如所得財物為金錢而無
    法沒收時，始應「以其財產抵償之」（最高法院95年度臺上
    字第305號判決要旨參照）。至毒品危害防制條例第19條規
    定，所稱因犯罪所得之物，自以實際所得者為限，苟無所得
    或尚未取得者，自無從為沒收追繳之諭知（最高法院89年度
    臺上字第3434號判決要旨參照）。又毒品危害防制條例第18
    條第1項前段之規定，乃刑法第38條第1項第1款之特別規定
    ，此所稱查獲之毒品，係指有罪判決書於事實欄內，已經認
    定為被告有罪事實之毒品，即足當之，不以仍屬於被告所有
    者為限（最高法院92年度臺非字第297號裁判要旨參照）。
    經查：
  (一)被告就犯罪事實欄轉讓第1級毒品海洛因之所得，業經證人
    陳秋朱交付予被告收取，即如【附表】編號1「交易價格欄
    」所示之財物，雖未扣案，然屬被告因犯罪所得之財物，應
    依毒品危害防制條例第19條第1項之規定宣告沒收，如全部
    或一部不能沒收時，應以其財產抵償之。
  (二)扣案之ANYCALL廠牌行動電話1支（不含晶片卡）係被告所有
    供其與證人陳秋朱就犯罪事實欄一(一)所示聯絡所用之物等情
    ，業經被告於原審法院陳述明確，而該次聯絡內容係被告轉
    讓海洛因予證人陳秋朱等情，已如前述，爰依毒品危害防制
    條例第19條第1項之規定宣告沒收。至該行動電話門號0980
    —514668號晶片卡1張，因非以被告名義所申設，此有亞太
    電信股份有限公司函檢附之預付卡申請書影本1份（參見原
    審法院卷宗）附卷可參。是上揭門號之晶片卡，以客觀事證
    言尚難認定為被告所有之物，爰不併予宣告沒收。
  (三)另扣案之黃色塑膠管頭之紅色塑膠鏟管1支及黑色小錢包1
    個，均係被告所有且供其裝帶、鏟起海洛因，以各交付予證
    人陳秋朱、張人王所用之物，業據被告於原審法院陳述明確
    ，爰依毒品危害防制條例第19條第1項之規定宣告沒收之。
  (四)至扣案之第一級毒品4包（合計淨重3.25公克，空包裝總重
    1.92公克，純度45.38％，純質淨重1.47公克），並無事證
    證明證明係為供轉讓使用，扣案第2級毒品甲基安非他命4包
    （合計驗前淨重0.2981公克，驗後淨重0.2859公克）、黃色
    塑膠鏟管1支、MUCH廠牌行動電話1支、BENQ廠牌行動電話1
    支、塑膠袋9個、糖粉1包、吸食玻璃管1支等物，均為被告
    所有之物，且為供其自己施用毒品所用之物等情，業據被告
    於原審法院審理中陳述明確，並有憲兵司令部刑事鑑識中心
    98年6月22日憲直刑鑑字第0980001042號鑑定書1紙（參見臺
    灣彰化地方法院檢察署98年度偵字第4529號偵查卷宗第104
    頁）附卷可稽，惟查無積極證據證明與本案轉讓毒品之犯行
    有關，爰均不予本案宣告沒收，附此敘明。
六、被告經合法傳喚無正當理由未到庭，爰不待其陳述逕行判決
    。
據上論結，應依刑事訴訟法第371條、第369條第1項前段、第364
條、第299條第1項前段、第300條，毒品危害防制條例第8條第1
項、第17條第2項、第19條第1項，刑法第2條第1項但書、第11
條、第47條第1項、第51條第5款，判決如主文。
本案經檢察官甲○○到庭執行職務。
中    華    民    國    99    年    5     月    20    日
            刑事第一庭    審判長法  官  陳  紀  綱
                                法  官  張  智  雄
                                法  官  姚  勳  昌
以上正本證明與原本無異。
如不服本判決應於收受送達後10日內向本院提出上訴書狀，其未
敘述上訴之理由者，並得於提起上訴後10日內向本院補提理由書
（均須按他造當事人之人數附繕本）「切勿逕送上級法院」。
                                書記官  吳  宗  玲
中    華    民    國    99    年    5     月    20    日
毒品危害防制條例第8條
轉讓第一級毒品者，處 1 年以上 7 年以下有期徒刑，得併科新
臺幣 1 百萬元以下罰金。
【附表】：
┌─┬──────┬─────┬──────┬───────┬──────────────────────┐
│編│轉讓時間（民│   地 點  │相對人及交易│交易價格（新臺│                 主     文                  │
│號│國）        │          │或轉讓方式  │幣）          │                                            │
├─┼──────┼─────┼──────┼───────┼──────────────────────┤
│1 │於98年3 月30│彰化縣田尾│由陳秋朱以公│1 千元        │乙○○轉讓第一級毒品，累犯，處有期徒刑貳年，│
│  │日中午12時許│鄉北曾村福│共電話與林昭│              │扣案之ANYCALL廠牌行動電話壹支（不含晶片卡） │
│  │            │德巷262 號│敏使用之門號│              │、黃色塑膠管頭之紅色塑膠鏟管壹支、黑色小錢  │
│  │            │          │0980—514668│              │包壹個均沒收；未扣案轉讓第一級毒品所得新臺幣│
│  │            │          │號行動電話於│              │壹仟元沒收之，如全部或一部不能沒收時，以其財│
│  │            │          │左列時間接續│              │產抵償之。                                  │
│  │            │          │聯絡後，約定│              │                                            │
│  │            │          │時、地及價格│              │                                            │
│  │            │          │，由乙○○在│              │                                            │
│  │            │          │其住處將海洛│              │                                            │
│  │            │          │因交予陳秋朱│              │                                            │
│  │            │          │並收取現金。│              │                                            │
│  │            │          │            │              │                                            │
│  │            │          │            │              │                                            │
├─┼──────┼─────┼──────┼───────┼──────────────────────┤
│2 │於98年5 月13│彰化縣北斗│由乙○○將摻│無            │乙○○轉讓第一級毒品，累犯，處有期徒刑壹年貳│
│  │日晚上7 時許│鎮○○路38│入重量不詳之│              │月，扣案黃色塑膠管頭之紅色塑膠鏟管壹支、黑色│
│  │            │2 號      │微量海洛因（│              │小錢包壹個均沒收。                          │
│  │            │          │淨重未超過5 │              │                                            │
│  │            │          │公克）之香菸│              │                                            │
│  │            │          │1 支，無償轉│              │                                            │
│  │            │          │讓予張人王施│              │                                            │
│  │            │          │用完畢。    │              │                                            │
└─┴──────┴─────┴──────┴───────┴──────────────────────┘

司法院資訊處製作；財團法人民間司法改革基金會備份。
